臺灣臺中地方法院刑事判決
111年度易字第612號
公  訴  人  臺灣臺中地方檢察署檢察官
被      告  楊傑麟



選任辯護人  蔡文傑律師
上列被告因妨害自由案件，經檢察官提起公訴（111年度偵字第9
086、13010號），本院判決如下：
    主    文
楊傑麟犯強制罪，處有期徒刑肆月，如易科罰金，以新臺幣壹仟
元折算壹日。扣案之水果刀壹把沒收。
    犯罪事實
一、楊傑麟基於強制之犯意，於民國111年2月19日下午1時35分
    許，在臺中市南區建國北路與大慶街交岔路口，見代號AB00
    0-A111101之女子（真實姓名年籍均詳卷，下稱甲女）獨自
    一人，遂待甲女步行通過時，先走到甲女右方，向甲女出示
    其右手中未出鞘之扣案水果刀1把，並以左手抓住甲女左側
    手臂，向甲女出言恫嚇「跟我走就不會有事」等語，要求甲
    女一同走至後方重劃區內，甲女見楊傑麟手中有刀，害怕楊
    傑麟對其不利，因而配合楊傑麟指示而轉身，並一同往前步
    行16步，楊傑麟即以此方式妨害甲女自由行動之權利，並使
    甲女為配合楊傑麟指示之無義務之事，幸因甲女附近有停等
    待轉之機車騎士，甲女遂奮力將楊傑麟推開，跑向機車騎士
    呼救，楊傑麟因而倉皇逃離，嗣經警方調閱附近監視器而循
    線查獲。
二、案經甲女訴由臺中市政府警察局第三分局報告臺灣臺中地方
    檢察署檢察官偵查起訴。
    理    由
一、證據能力之說明：
　㈠本判決認定事實所引用之被告以外之人於審判外之言詞或書
    面證據等供述證據，檢察官、被告楊傑麟及其辯護人均未於
    言詞辯論終結前聲明異議，而本院審酌各該證據作成時之情
    況，並無違法不當或證明力明顯過低之瑕疵，亦認以之作為
    證據應屬適當，是依刑事訴訟法第159條之5規定，認均有證
    據能力。 
　㈡本判決以下所引用之非供述證據，均與本案事實具有自然關
    聯性，且核屬書證、物證性質，又查無事證足認有違背法定
    程式或經偽造、變造所取得等證據排除之情事，復經本院依
    刑事訴訟法第164條、第165條踐行物證、書證之調查程序，
    亦堪認均有證據能力。　
二、認定犯罪事實之理由及證據：
  ㈠訊據被告就上開犯罪事實均坦承不諱，核與證人即告訴人甲
    女於警詢及偵訊時之證述（見111偵9086卷第37-38、57-59
    頁）、證人即甲女同學AB000-A111101A、AB000-A111101B、
    AB000-A111101C、AB000-A111101D、AB000-A111101E於警詢
    時之證述大致相符（見111偵13010卷第35-37、39-41、43-4
    5、47-49、51-53頁），並有員警職務報告、扣案物品照片
    與監視器錄影畫面翻拍照片比對、監視器錄影畫面翻拍照片
    （見111偵9086卷第5、7-11、13-35頁）、案發前之現場監
    視器錄影畫面翻拍照片、犯嫌行徑軌跡示意圖、案發當日之
    監視器錄影畫面翻拍照片（見111偵9087卷不公開卷第7-11
    、19-49、71-89、91-113頁）、現場照片（見111偵13010卷
    不公開卷第61-63頁）附卷可佐，復有被告持以犯案之水果
    刀1把扣案可憑，足認被告之自白與事實相符，堪以採信。
  ㈡綜上所述，本案事證明確，被告上揭犯行堪以認定，應依法
    論科。
  ㈢至公訴意旨雖認被告係以右手持刀抵住甲女等語，然為被告
    堅詞否認，辯稱：我是先把水果刀拿給甲女看，我就把水果
    刀收回我褲子右側口袋，我並不是全程都拿水果刀抵住甲女
    等語（見本院卷第26頁）。而依證人即告訴人甲女於檢察官
    訊問時證稱：到案發地時，我是背對該名男性，該名男性就
    走到我右邊，他右手持刀，左手拉著我的左側手臂，將我拉
    近他身邊，叫我配合他就不會有事，我當時無法確定該名男
    性手上是否確實有拿刀，我很害怕對方對我做什麼事情，所
    以我先配合他，該名男子拿的是一個綠色物品，我原本無法
    確定，後來因為該形狀很像刀子，所以我覺得該名男性應該
    是拿著刀子，沒有拿出刀鞘，刀鞘有洞，我可以看到銀色的
    ，刀鞘是蘋果綠等語（見111偵9086卷第58頁），可知被告
    並非將水果刀從刀鞘抽出後，持刀刃部分抵住甲女；另由案
    發地點附近大樓之監視器畫面翻拍照片（見111偵9086卷第2
    7頁），可知被告因甲女呼救而倉皇逃離至附近大樓時，被
    告褲子右側口袋露出水果刀之綠色刀柄，核與被告上開所辯
    相符。是公訴意旨認被告係以右手持刀抵住甲女此部分，依
    卷證尚難認定，惟此部分並不影響被告所為已構成強制罪之
    認定，爰由本院逕予更正，附此敘明。
三、論罪科刑：
  ㈠按刑法第305條之恐嚇罪，係指單純以將來加害生命、身體、
    自由、名譽、財產之事，恐嚇他人致生危害於安全者而言。
    如對於他人之生命、身體等，以現實之強暴脅迫手段加以危
    害要挾，使人行無義務之事或妨害人行使權利，應構成刑法
    第304條之強制罪，而非同法第305條之恐嚇危害安全罪（最
    高法院93年度台上字第3309號判決意旨參照）。經查，被告
    係以脅迫手段對告訴人加以危害要挾，妨害告訴人行使權利
    及迫使其行無義務之事，業如前述，依上開最高法院判決意
    旨，應直接成立強制罪，毋庸另論以恐嚇危害安全罪，公訴
    意旨認恐嚇危害安全罪與強制罪應論以想像競合，尚有誤會
    。
  ㈡核被告所為，係犯刑法第304條第1項之強制罪。
  ㈢被告係於密切接近之時間，以脅迫之方式對告訴人為強制犯
    行，所侵害之法益亦均相同，應包括評價為一行為，論以接
    續犯之實質上一罪。
  ㈣爰審酌被告與告訴人素昧平生，竟於捷運站附近隨機找女子
    下手，並以亮出水果刀（未出鞘）之方式恫嚇脅迫告訴人，
    要求告訴人依其指示行事，不僅使告訴人受到極度驚嚇，事
    後心理陰影難以消除，亦嚴重危害社會治安，令民眾擔心自
    己或家人在外之人身安全，被告所為實應予嚴厲譴責；然考
    量被告犯罪時間為週六下午1時許，並非選在夜深無人時段
    ，又被告雖係手持水果刀為脅迫手段，然並未將水果刀抽出
    刀鞘，且於告訴人轉向路旁機車騎士求救後，被告隨即倉皇
    逃離，被告強制告訴人期間約為告訴人走16步之步行時間等
    犯罪情節；另被告並無其他犯罪前案紀錄，素行尚可，且被
    告本案係自願接受警方搜索，並配合提出犯案所用之水果刀
    供警查扣，於偵審階段均坦承犯行，犯後態度尚可；暨衡酌
    其教育程度、家庭經濟狀況（詳見本院卷第87頁）及辯護人
    為被告所提出之診斷證明書等資料等一切情狀，量處如主文
    所示之刑，並諭知易科罰金之折算標準。
四、沒收：
　  按供犯罪所用之物，屬於犯罪行為人者，得沒收之，刑法第
    38條第2項前段定有明文。查扣案之水果刀1把，為被告所有
    ，且為被告供本案犯行所用之物，應依上開規定宣告沒收。
據上論斷，依刑事訴訟法第299條第1項前段，刑法第304條第1項
、第41條第1項前段、第38條第2項前段，判決如主文。
本案經檢察官鄭珮琪提起公訴，檢察官王宜璇到庭執行職務。
中　　華　　民　　國　　111 　年　　5 　　月　　18　　日
                  刑事第十四庭  法  官  田雅心
以上正本證明與原本無異。
如不服本判決應於收受送達後20日內向本院提出上訴書狀，並應
敘述具體理由；其未敘述上訴之理由者，應於上訴期間屆滿後20
日內向本院補提理由書（均須按他造當事人之人數附繕本）「切
勿逕送上級法院」。
告訴人或被害人如不服判決，應備理由具狀向檢察官請求上訴，
上訴期間之計算，以檢察官收受判決正本之日起算。
　　　                        　書記官   王嘉麒
中　　華　　民　　國　　111 　年　　5 　　月　　18　　日
【附錄論罪科刑法條】
刑法第304條
以強暴、脅迫使人行無義務之事或妨害人行使權利者，處3年以
下有期徒刑、拘役或9千元以下罰金。
前項之未遂犯罰之。